【裁判字號】    96,訴,627
【裁判日期】    980121
【裁判案由】    違反毒品危害防制條例
【裁判全文】
臺灣屏東地方法院刑事判決               96年度訴字第627號
公  訴  人  臺灣屏東地方法院檢察署檢察官
被      告  乙○○
選任辯護人  梁智豪律師
被      告  甲○○
選任辯護人  孔福平律師
上列被告因違反毒品危害防制條例案件，經檢察官提起公訴（95
年度偵字第1393、3691號）本院判決如下：
    主  文
乙○○連續販賣第一級毒品，處有期徒刑拾貳年，褫奪公權陸年
。扣案第一級毒品海洛因陸拾壹包（驗後合計淨重貳玖點玖柒公
克，含有海洛因殘渣之空包裝總重拾貳點肆公克）、碾壓塊狀
海洛因用之殘有海洛因粉末夾鏈袋拾個，沒收銷燬之；塑膠吸
管支、電子磅秤壹個、行動電話壹具（含門號0000000000號SI
M 卡壹張）、空夾鏈袋佰捌拾陸個，均沒收之；販賣第一級毒
品所得新臺幣柒仟伍佰元沒收，如全部或一部不能沒收時，以其
財產抵償之。又持有第二級毒品，處有期徒刑陸月，減為有期徒
刑月，扣案甲基安非他命貳包（驗前淨重零點玖貳柒公克，驗
後淨重零點玖壹柒公克）沒收銷燬之。應執行有期徒刑拾貳年貳
月，褫奪公權陸年，扣案第一級毒品海洛因陸拾壹包（驗後合計
淨重貳玖點玖柒公克，含有海洛因殘渣之空包裝總重拾貳點肆
公克）、碾壓塊狀海洛因用之殘有海洛因粉末夾鏈袋拾個、甲
基安非他命貳包（驗前淨重零點玖貳柒公克，驗後淨重零點玖壹
柒公克），沒收銷燬之；塑膠吸管支、電子磅秤壹個、行動電
話壹具（含門號0000000000號SIM 卡壹張）、空夾鏈袋佰捌拾
陸個，均沒收之；販賣第一級毒品所得新臺幣柒仟伍佰元沒收，
如全部或一部不能沒收時，以其財產抵償之。
甲○○無罪。
    事  實
一、乙○○明知海洛因為毒品危害防制條例第2 條第2 項第1 款
    所定之第一級毒品，不得持有、販賣，竟意圖營利，基於販
    賣第一級毒品海洛因之概括犯意，於94年10月間某日起至95
    年1 月12日止，向姓名年籍不詳綽號「義哥」之成年人購入
    不詳數量之海洛因，除小部分供己施用外，其餘則以磅秤、
    吸管及夾鏈袋等物秤重分裝後，在屏東市○○○路○ 段93巷
    40號住處及屏東縣市不詳地點，以其所有0000000000號行動
    電話作為聯絡工具，依每包重量不同，以每包海洛因販賣新
    台幣（下同）500 元或1,000 元不等之價格，先後於如附表
    所示時間，販賣海洛因9 次予不特定人，交易方式有時約在
    乙○○上揭住處交貨，購買海洛因毒品之不詳姓名者，先將
    紙鈔與石頭揉成一團，丟至2 樓交給乙○○，再由乙○○將
    海洛因丟給樓下之購買毒品者，有時則在屏東縣市不詳地點
    交付海洛因，合計得款7,500 元。
二、另乙○○明知甲基安非他命為毒品危害防制條例第2 條第2
    項第2 款所定之第二級毒品，不得持有，竟基於持有第二級
    毒品之犯意，於95年2 月7 日，在屏東市某不詳地點，向上
    開綽號「義哥」之成年人購買第二級毒品甲基安非他命2 包
    （驗前淨重0.927 公克，驗後淨重0.917 公克），而非法持
    有之。
三、經警對乙○○上開行動電話依法實施通訊監察後，監聽錄得
    如附表所示之販賣毒品海洛因對話，於95年2 月8 日16時許
    至上址住處搜索，扣得乙○○所有之第一級毒品海洛因60小
    包（合計淨重19.73 公克，空包裝總重11.64 公克）、海洛
    因1 包（淨重10.24 公克，空包裝重0.79公克）、甲基安非
    他命2 包（驗前淨重0.927 公克，驗後淨重0.917 公克）、
    碾壓塊狀海洛因用之殘有海洛因粉末夾鏈袋13個，及供分裝
    海洛因所用之塑膠吸管3 支、電子磅秤1 個、供販毒聯絡之
    行動電話1 具（含門號0000000000號SIM 卡1 張）、供預備
    分裝海洛因所用之空夾鏈袋386 個，始循線查悉上情。
四、案經高雄市政府警察局報請台灣屏東地方法院檢察署檢察官
    偵查起訴。
    理  由
壹、程序方面
一、按刑事訴訟法新制採改良式當事人進行主義，為保障被告防
    禦權及維護直接審理與言詞審理原則，刑事訴訟法第159 條
    第1 項規定：「被告以外之人於審判外之言詞或書面陳述，
    除法律有規定者外，不得作為證據。」酌採英美法之傳聞法
    則。復於第159 條之1 至第159 條之5 增設例外規定，以應
    實務需要，俾符實體真實發現之訴訟目的。是以，被告乙○
    ○之警詢供述對被告甲○○而言，被告甲○○之警詢供述對
    被告乙○○而言，均係被告以外之人於審判外之言詞陳述，
    本件亦查無符合刑事訴訟法第159 條之1 至之5 之情形，依
    據前開條文規定，上開被告乙○○、甲○○之警詢供述，即
    不得作為彼此之證據。
二、按刑事訴訟法第158 條之3 規定：「證人、鑑定人依法應具
    結而未具結者，其證言或鑑定意見，不得作為證據。」所謂
    「依法應具結而未具結者」，係指檢察官或法官依刑事訴訟
    法第175 條之規定，以證人身分傳喚被告以外之人（證人、
    告發人、告訴人、被害人、共犯或共同被告）到庭作證，或
    雖非以證人身分傳喚到庭，而於訊問調查過程中，轉換為證
    人身分為調查時，此時其等供述之身分為證人，則檢察官、
    法官自應依本法第186 條有關具結之規定，命證人供前或供
    後具結，其陳述始符合第158 條之3 之規定，而有證據能力
    。若檢察官或法官非以證人身分傳喚而以告發人、告訴人、
    被害人或共犯、共同被告身分傳喚到庭為訊問時（例如刑事
    訴訟法第71條、第219 條之6 第2 項、第236 條之1 第1 項
    、第248 條之1 、第271 條第2 項、第271 條之1 第1 項）
    ，其身分既非證人，即與「依法應具結」之要件不合，縱未
    命其具結，純屬檢察官或法官調查證據職權之適法行使，當
    無違法可言。前揭在檢察官面前作成未經具結之陳述筆錄，
    係屬被告以外之人於偵查中向檢察官所為之陳述，本質上屬
    於傳聞證據，基於保障被告在憲法上之基本訴訟權，除該被
    告以外之人死亡、身心障礙致記憶喪失或無法陳述、滯留國
    外或所在不明而無法傳喚或傳喚不到、或到庭後拒絕陳述等
    情形外，如已經法院傳喚到庭具結而為陳述，並經被告之反
    對詰問，前揭非以證人身分而在檢察官面前未經具結之陳述
    筆錄，除顯有不可信之情況者外，得為證據，並應於判決內
    敘明其符合傳聞證據例外之理由。不能因陳述人未經具結，
    即一律適用本法第158 條之3 之規定，排除其證據能力（最
    高法院96年度台上字第3527號判決意旨參照）。又被告以外
    之人於偵查中向檢察官所為之陳述，除顯有不可信之情況者
    外，得為證據，刑事訴訟法第159 條之1 第2 項定有明文。
    偵查中對被告以外之人所為之偵查筆錄，性質上雖屬傳聞證
    據，惟現階段刑事訴訟法規定檢察官代表國家偵查犯罪、實
    施公訴，依法其有訊問被告、證人及鑑定人之權，證人、鑑
    定人且須具結，而實務運作時，檢察官偵查中向被告以外之
    人所取得之陳述，原則上均能遵守法律規定，不致違法取供
    ，其可信度極高。職是，被告乙○○於偵查中以被告身分所
    為之供述證據，對被告甲○○固屬傳聞證據，但辯護人並未
    釋明有何顯不可信之情形，且被告乙○○已於本院審理時到
    庭具結後接受交互詰問，保障被告甲○○之詰問權，是被告
    乙○○於偵查中所為之證述，依據前開說明，因認有證據能
    力。另被告甲○○於偵查中之供述，已依法具結（偵卷第16
    頁），其未曾提及檢察官在偵查時有不法取供之情形，而辯
    護人亦未釋明上開證述有何顯不可信之情況，且被告甲○○
    業於本院審理時到庭具結後接受交互詰問，保障被告乙○○
    之詰問權，是被告甲○○於偵查中之證述，依前開規定，自
    得為證據。
三、辯護人雖於準備程序中就被告乙○○偵訊自白之任意性有所
    爭執，然已於本院審理時同意該自白具有任意性，並表示不
    勘驗偵訊錄音光碟（本院卷第68、88頁），是被告乙○○偵
    訊自白應認具任意性而有證據能力。又辯護人爭執被告甲○
    ○警詢、偵查中自白欠缺任意性，惟本院認被告甲○○上開
    自白均具任意性，茲論述如下：
  (一)被告甲○○於95年2 月9 日警詢供述經本院勘驗錄音帶結果
    ，該次警詢筆錄係採一問一答同步製作完成，詢問過程均有
    問答後將問答內容打字鍵入之聲音，並無先行製作筆錄之情
    事。警員詢問時語氣平穩，發問之問題具體特定，除於該次
    筆錄第4 頁第12行以下因錄音帶錄滿停止錄音，致其後供述
    沒有錄音之情況外，並無違法取供情事。辯護人稱被告甲○
    ○受到不當利誘始為虛偽供述云云，然遍查該次錄音，警員
    張明雄並無任何交保利誘之言詞，有本院勘驗筆錄在卷可佐
    （本院卷第90至91頁），並經證人即警員張明雄於本院審理
    時證述無誤（本院卷第102 至103 頁），足見被告甲○○之
    警詢供述確係具有任意性，而有證據能力至明。
  (二)被告甲○○及辯護人於本院審理中明確表示不勘驗偵訊錄音
    光碟（本院卷第67頁），且歷經本院多次審理，均未提出任
    何積極證據足資釋明被告甲○○於偵查中之供述有何非出於
    任意性之情況，或檢察官於訊問時有何違法取供之情事，其
    空言否認自白之任意性，誠屬無據，而難採信，應認被告甲
    ○○偵訊之自白確係具有任意性。
四、刑事訴訟法第198 條、第208 條之規定，所謂鑑定乃指於刑
    事訴訟程序中為取得證據資料而由檢察官或法官指定具有特
    別知識經驗之鑑定人、學校、機關或團體，就特定之事物，
    以其專業知識加以分析、實驗而作判斷，以為偵查或審判之
    參考。故而，不論鑑定人或鑑定機關、學校、團體，均應由
    檢察官或法官視具體個案之需要而為選任，始符合刑事訴訟
    法第198 條、第208 條之規範本旨，否則所為鑑定，仍屬於
    傳聞證據。但對於司法警察機關調查中之案件，或有量大或
    急迫之情形，為因應實務之現實需求，認為當然有鑑定之必
    要者，基於檢察一體原則，得由該管檢察長對於轄區內之案
    件，以事前概括選任鑑定人或囑託鑑定機關（團體）之方式
    ，俾便轄區內之司法警察官、司法警察對於調查中之此類案
    件，得即時送請事前已選任之鑑定人或囑託之鑑定機關（團
    體）實施鑑定（法務部92年9 月1 日法檢字第0920035083號
    函參照）。而臺灣高等法院檢察署檢察長概括選任法務部調
    查局為「毒品種類、成份」之鑑定機關（臺灣高等法院檢察
    署92年10月15日檢文允字第0921001322號函參照），此為本
    院審判職務所知悉之事實。故本件扣案毒品海洛因由高雄市
    政府警察局送請法務部調查局進行毒品成分之鑑定（偵字第
    1393號卷第48至49頁），既屬臺灣高等法院檢察署檢察長所
    概括選任之鑑定機關，所為之法務部調查局95年3 月29日調
    科壹字第240004119 、000000000 號鑑定書，自具有證據能
    力。又扣案甲基安非他命2 包，係審理中由本院囑託高雄醫
    學大學附設中和紀念醫院為鑑定，有本院函文1 紙可按（本
    院卷第212 頁），該院所為書面報告即報告編號：0000-000
    、0000-000號檢驗報告（本院卷第216 至217 頁），依刑事
    訴訟法第208 條第1 項準用同法第206 條規定，自均有證據
    能力。
五、通訊監察錄音之譯文，屬依據監聽錄音結果予以翻譯之文字
    ，固具文書證據之外觀，但實際上仍應認監聽所得之錄音帶
    或光碟，始為調查犯罪所得之證物，係刑事訴訟法第165 條
    之1 第2 項所稱之證物，如其蒐證程序合法，並經合法調查
    ，自具證據能力。因此檢察官如提出通訊監察錄音之譯文為
    其證據方法，實乃以其監聽所得之錄音帶或光碟，為調查犯
    罪所得之證物，法院本應依刑事訴訟法第165 條之1 所列之
    方法調查，以判斷該錄音帶或光碟是否與通訊監察錄音之譯
    文相符。而監聽錄音製作之譯文，雖通常為偵查犯罪機關單
    方面製作，然若被告或訴訟關係人對其真實性並無爭執，經
    法院於審判期日提示譯文供當事人辨認、表示意見並為辯論
    者，程序自屬適法（最高法院93年度台上字第6510號、94年
    度台上字第4665、1270號、95年度台上字第295 號、97年度
    台上字第2272號判決意旨參照）。又若有事實足認被告或犯
    罪嫌疑人涉犯有最輕本刑為3 年以上有期徒刑之罪嫌，並危
    害國家安全或社會秩序情節重大而有相當理由可信其通訊內
    容與本案有關，且不能或難以其他方法蒐集或調查證據者，
    在偵查中得由檢察官核發通訊監察書，通訊保障及監察法第
    5 條第1 項第1 款、第2 項定有明文。是如依上開程序之通
    訊監察所取得之證據，即屬依法定程序所取得，自有證據能
    力。關於警方對被告乙○○之通訊監察，係檢察官依法核發
    實施，有高雄市政府警察局函文（偵字第1393號卷第60至16
    7 頁）、臺灣屏東地方法院檢察署通訊監察書（警聲搜字第
    193 號卷第6 至8 頁）、通訊監察紀錄譯文（警聲搜字第19
    3 號卷第10至14頁）各1 份附卷可稽，是該通訊監聽譯文取
    得之合法性無疑，復經本院踐行證據調查之法定程序，於審
    判期日向被告宣讀或告以要旨，被告乙○○及辯護人概不否
    認「本案卷附相關監聽譯文之真實無偽」，即就「譯文所載
    內容與監聽側錄情節相符」一節俱不爭執（本院卷第156 頁
    、第197 頁反面），揆諸上開說明，此監聽譯文自有證據能
    力。
貳、實體方面
甲、有罪部分
一、訊據被告乙○○矢口否認有前揭連續販賣毒品海洛因及持有
    甲基安非他命之犯行，辯稱：我沒有販賣海洛因，扣到的海
    洛因是我和甲○○合資，於95年2 月初向台北「阿吉」買來
    自己要施用的，甲基安非他命是甲○○放在我家的，偵查時
    因為毒癮發作想趕快回家才承認云云。
二、經查：
  (一)被告乙○○已於警詢坦承：扣案的海洛因、甲基安非他命、
    海洛因殘渣袋、空夾鏈袋、電子磅秤、塑膠吸管、00000000
    00號行動電話等物都是我的等語明確（警卷第5 頁），復於
    偵訊坦承：查獲的海洛因是我向「義哥」買的，從94年10月
    間陸續買進，甲基安非他命則是95年2 月7 日向「義哥」買
    的，我只有賣海洛因，沒有賣甲基安非他命，這次查獲的海
    洛因也有從10月份買進來還沒有賣出去的，我久久施用一次
    海洛因，主要是在販賣，買來時有的分裝好，有的還沒分裝
    ，我再回家自己分裝，在大袋子內放葡萄糖，把買來的海洛
    因摻進去拌勻後再分裝，分裝袋是「義哥」給我的，我用磅
    秤秤重量，把吸管剪得尖尖的，然後挑起海洛因放進分裝袋
    ，重量不一定，有0.3 公克，也有0.6 公克，交易方式為購
    買海洛因的人打我的0000000000號行動電話聯繫，約時間交
    貨，有時他們來我家，對方把錢揉成一團丟上來，我把海洛
    因丟下去給對方，有時約在外面交貨等語明確（偵字第1393
    號卷第7 至13頁）。查被告乙○○本於警詢否認販賣海洛因
    ，嗣於偵訊中坦承上情，檢察官因此問及何以承認時，被告
    乙○○供稱：因為我有悔意等語，有前開偵訊筆錄附卷可稽
    ，其雖於本院審理時否認販賣海洛因及持有甲基安非他命，
    然被告乙○○偵訊之自白具有任意性，業如前述，販賣海洛
    因又係最輕本刑為無期徒刑以上之重罪，倘非確有其事，豈
    有任意坦承陷己於罪之理？況偵訊時為查獲翌日，接近案發
    時點，復無受到外力影響，較有可能據實陳述，益徵其供述
    應屬真實，而可採信。又其於本院審理時供稱：扣案的毒品
    都是我陸續跟「義哥」買的，被抓到的前一天有買，前幾天
    也有買等語明確（本院卷第121 頁），其於警、偵訊迄本院
    審理時均稱向「義哥」購買毒品，此部分供述始終一致，應
    可採信，是其偶改稱向「阿吉」購買云云（本院卷第38頁）
    ，應屬臨訟杜撰之詞，不足採信。
  (二)證人即同案被告甲○○亦於偵訊證稱：我知道被告乙○○有
    在販賣海洛因，購買毒品的人會把錢揉成一團丟上二樓，有
    1,000 元的，也有500 元的，買毒品的人都是撥打00000000
    00號行動電話與她聯絡等情詳實（偵字第1393號卷第11至13
    頁），同案被告甲○○與被告乙○○係男女朋友，關係密切
    ，又無怨隙，衡情當無設詞誣陷之理，且其證稱之交易海洛
    因情節亦與被告乙○○所述相符，是其上開供述，應堪採信
    。證人即同案被告甲○○雖於本院翻異前詞否認被告乙○○
    有何販賣海洛因情事，然其於偵訊之證述，依其記載內容，
    係採取一問一答方式，且該供述較接近案發時點，記憶應較
    為清晰，憑信性甚高，當時採隔離訊問未直接面對被告乙○
    ○，心理應較篤定，壓力較小，較有可能據實陳述，況其未
    表示有何遭檢察官不正方法訊問或非出於其自由意志而為供
    述之情況，業如前述，其上開陳述應具有任意性，足認前開
    證述應非子虛，堪以採信。又證人即同案被告甲○○雖於本
    院97年6 月25日審理時改稱：扣案甲基安非他命為其所有云
    云，然查，其於警、偵訊皆未表示扣案甲基安非他命為其所
    有，亦未表示扣案海洛因為其與被告乙○○合資購買，依據
    其有多項毒品之前科（詳前科表），應能知悉持有毒品之犯
    行可為施用毒品犯行吸收，其既坦承施用海洛因及甲基安非
    他命，若真係與被告乙○○合資購買海洛因並持有扣案甲基
    安非他命2 包，坦承對其並無不利之影響，豈有遲至2 年後
    於本院審理時始改稱如上之理？且其就如何出資、如何分配
    毒品、如何交易等細節，均未能明確陳述，故此部分供述，
    顯係經權衡輕重，為袒護被告乙○○所為之託詞，信憑性甚
    低，本院斟酌上開供述證據之取得過程並無瑕疵，應以偵訊
    之證述為可採。
  (三)參酌如附表所示被告乙○○使用之0000000000號行動電話之
    通訊監察譯文，其通話內容為：「我要一錢女孩子」、「先
    處理1,000 元女孩」、「我在你家外面，你把錢丟上樓」、
    「我丟上去喔」、「小雅，拿1,000 」、「女孩子出一張」
    、「大姊，我要處理2 張」、「你把錢丟下來，我東西就丟
    下去了」、「我要跟你拿軟的1,000 」等暗語，有通訊監察
    譯文附卷可稽（警聲搜字第193 號卷第10至14頁），且被告
    乙○○已坦承：0000000000號行動電話為我使用，前開譯文
    內容亦為我所述，女孩子是指海洛因，軟的也是指海洛因等
    語明確（本院卷第156 、201 頁），依據上開暗語及交易情
    狀，與被告乙○○偵訊及證人即同案被告甲○○前揭供述之
    交易情節大致相符，足徵被告乙○○確有於如附表所示時間
    交易毒品。被告乙○○雖於本院審理時辯稱譯文所指係與他
    人合資購買毒品云云，然前開譯文提及之金額多為1,000 元
    左右，金額非鉅，自與一般集資購買較大量毒品以求降低平
    均單價之情況不符。況以海洛因量微價高之市場行情而言，
    若非大量購買而有取得價格略為便宜之可能，如所購僅為數
    百元至1,000 元，則何須以合購方式購買再行分裝？且購買
    者為保障自己分得之毒品數量，多會在場觀看受託購買者分
    裝，當無容任受託購買者自行分配，並以「丟上丟下」方式
    取得毒品之可能，是被告乙○○所辯，實與一般合資購買毒
    品之交易習慣有違，不足採信。
  (四)警方於前開時地在被告乙○○住處查扣之白色粉末60小包，
    合計淨重19.73 公克，空包裝總重11.64 公克，純度33.91
    ％，純質淨重6.69公克；白色粉末1 包，淨重10.24 公克，
    空包裝重0.79公克，純度45.18 ％，純質淨重4.63公克，經
    送請法務部調查局鑑驗結果，均檢驗出海洛因成分一情，有
    該局95年3 月29日調科壹字第240004119 、000000000 號鑑
    定書2 紙在卷可稽（偵字第1393號卷第48至49頁）；扣案白
    色結晶2 包，驗前淨重合計0.927 公克，驗後淨重合計0.91
    7 公克，均檢驗出甲基安非他命成分一節，有高雄醫學大學
    附設中和紀念醫院檢驗報告2 紙附卷可佐（本院卷第216 至
    217 頁），上述鑑驗結果，係檢驗機關本於專業知識及以精
    密儀器或科學檢驗方法所得之結論，自可憑信。另當場扣得
    被告乙○○所有之行動電話1 具（含門號0000000000號SIM
    卡1 張）、塑膠吸管3 支、碾壓塊狀海洛因用之殘有海洛因
    粉末夾鏈袋13個（起訴書誤載為10個）、電子磅秤1 個、空
    夾鏈袋5 種型號共386 個（起訴書誤載為150 個），有扣押
    筆錄、扣押物品照片2 幀、高雄市政府警察局刑警大隊查獲
    毒品證物初步試劑採驗報告書、本院證物照片24幀在卷可憑
    （警卷第23至29頁、本院卷第21 8至235 、253 至263 頁）
    ，並為被告乙○○自承無誤，查上開空夾鏈袋有5 種不同型
    號，數量高達386 個，並有分裝所用之電子磅秤及塑膠吸管
    3 支、碾壓塊狀海洛因用之殘有海洛因粉末夾鏈袋13個，倘
    此均供被告乙○○施用而持有，其何須備有大量型號不同之
    空夾鏈袋？且海洛因價高量微，一般購買供施用者，均係取
    得粉末狀海洛因，如非為大量販入以供賣出而取得純度高之
    塊狀海洛因，豈有使用多達13個夾鏈袋以碾壓塊狀海洛因供
    分裝之必要？佐以被告乙○○前開通訊監察譯文，多以暗語
    聯絡，對話簡短，與毒品交易隱晦之情合致，益徵被告乙○
    ○確有販賣海洛因之事實。
  (五)辯護人雖辯稱本件並未查獲與被告乙○○交易海洛因之人，
    不足以證明被告乙○○有以營利之目的販賣海洛因，惟販賣
    海洛因係屬違法行為，非可公然為之，販賣者販入後可任意
    分裝增減其分量再行出售，而每次交易之價格、數量，亦隨
    時依交易對象、當時行情而變動，縱或出售之價格較低，亦
    非當然無營利意圖，即便為相同價格，因份量較少亦能從中
    獲利，除經坦承犯行並能供明販入、賣出確實價量外，委難
    查得實情，如被告自始否認到底，既無法追得上手，更難查
    悉有無從中獲利，是除非別有事證，足認係按同一價量委買
    或轉售，確未牟利外，尚難據此即認販賣之證據有所未足，
    否則將造成知過坦承者難辭重典，飾詞否認者反得僥倖，而
    失情理之平。且按一般民眾均知政府一向對毒品之查禁嚴森
    ，重罰不予寬貸，衡情倘非有利可圖，絕無平白甘冒被嚴查
    重罰高度風險之理，從而，舉凡其有償交易，除足反證其確
    係另基於某種非營利本意之關係外，通常尚難因無法查悉其
    販入價格，作為是否高價賣出之比較，諉無營利之意思阻卻
    販賣犯行之追訴（最高法院84年度第3 次刑事庭會議決議意
    旨參照）。被告乙○○已於偵訊坦承會摻入葡萄糖分裝，佐
    以附表之通訊監察譯文，與被告乙○○聯絡之人均非至親，
    倘無從中賺取差價或投機貪圖小利，豈有屢屢甘冒重典依購
    入價格轉售或代購之理？是被告乙○○主觀上具有營利之意
    圖，亦臻明確。至販賣所得部分，本院依據通訊監察譯文及
    一般販售毒品者至少均以500 元為一次交易之價格，就附表
    所示交易金額未明確時，依最有利被告乙○○之認定，認其
    販賣毒品之所得，如附表所示合計為7,500 元。
  (六)綜上所述，本件事證已臻明確，被告乙○○所辯係為事後卸
    責之詞，不足採信，其連續販賣第一級毒品海洛因及持有甲
    基安非他命之犯行，洵堪認定。
三、按行為後法律有變更者，適用行為時之法律，但行為後之法
    律有利於行為人者，適用最有利於行為人之法律，修正後刑
    法第2 條第1 項定有明文。再按本次法律變更，比較時應就
    罪刑有關之共犯、未遂犯、想像競合犯、牽連犯、連續犯、
    結合犯，以及累犯加重、自首減輕暨其他法定加減原因（如
    身分加減）與加減例等一切情形，綜其全部罪刑之結果而為
    比較（最高法院95年5 月23日95年度第8 次刑庭會議決議參
    照）。查本件被告行為後，有關論罪科刑所適用之刑法業於
    94年2 月2 日修正公布，95年7 月1 日起施行，而有下列變
    更，茲分述如下：
  (一)罰金刑部分：被告行為後，刑法第33條第5 款業於95年7 月
    1 日公布施行規定：「罰金：新臺幣1 千元以上，以百元計
    算之」，與修正前刑法同條款規定「罰金：1 元以上」不同
    。比較新舊法結果，以舊法較有利於行為人，揆諸上開準據
    法，本案關於毒品危害防制條例第4 條、第11條法定刑得併
    科罰金部分，自應適用行為時之法律即修正前刑法第33條第
    5 款規定決定其罰金部分之法定刑。
  (二)有關數罪併罰之規定：修正前刑法第51條第5 款規定：「宣
    告多數有期徒刑者，於各刑中之最長期以上，各刑合併之刑
    期以下，定其刑期。但不得逾20年」，而依修正後之刑法第
    51條第5 款之規定：「宣告多數有期徒刑者，於各刑中之最
    長期以上，各刑合併之刑期以下，定其刑期。但不得逾30年
    」。比較結果，修正後刑法並非較有利於被告，應依刑法第
    2 條第1 項前段規定，適用行為時法律即修正前刑法第51條
    第5 款規定，併就被告部分定其應執行之刑。
  (三)連續犯部分：被告行為後，刑法第56條之連續犯規定亦已刪
    除，被告之犯行，因行為後新法業已刪除連續犯之規定，此
    刪除雖非犯罪構成要件之變更，但顯已影響行為人刑罰之法
    律效果，自屬法律有變更，比較新、舊法結果，仍應適用較
    有利於被告之行為時法律即舊法論以連續犯。
  (四)修正前之刑法第64條第2 項規定：「死刑減輕者，為無期徒
    刑，或為15年以下12年以上有期徒刑」，第65條第2 項規定
    ：「無期徒刑減輕者，為7 年以上有期徒刑」；修正後刑法
    第64條第2 項規定：「死刑減輕者，為無期徒刑」，刑法第
    65條第2 項規定：「無期徒刑減輕者，為20年以下有期徒刑
    15年以上有期徒刑」，經比較新、舊法適用結果，修正後分
    別將刑法第64條第2 項、第65條第2 項之死刑、無期徒刑減
    輕規定，由「為無期徒刑，或為15年以下12年以上有期徒刑
    」、「為7 年以上有期徒刑」，提高為「為無期徒刑」、「
    為20年以下有期徒刑15年以上有期徒刑」，是修正後之刑法
    並無較有利於被告。依修正後刑法第2 條第1 項之規定，應
    適用最有利於行為人之修正前法律。
  (五)綜上，依整體比較之結果，以適用行為時之舊法於被告較為
    有利，爰依刑法第2 條第1 項前段之規定，適用行為時即修
    正前之刑法規定予以論處。至從刑部分（沒收及褫奪公權）
    ，則依其主刑適用之法律定其應適用之法律。
四、查海洛因、甲基安非他命分別係毒品危害防制條例第2 條第
    2 項第1 款、第2 款所明定之第一、二級毒品，不得持有及
    販賣，是被告乙○○意圖營利販入及販出海洛因之所為，係
    犯毒品危害防制條例第4 條第1 項販賣第一級毒品罪，其持
    有第一級毒品因之行為，本應論以持有第一級毒品罪，惟其
    持有之低度行為已為販賣之高度行為所吸收，不另論罪。又
    意圖營利而販入第一級毒品後，第一次販賣予他人之行為，
    此乃接續原販入之犯意而為，應認基於單一犯意之接續行為
    ，仍為單純之一罪（最高法院96年度台上字第4644號判決意
    旨參照），是被告乙○○於94年10月間某日起至95年1 月12
    日止，每次販入第一級毒品海洛因後之第一次販賣予他人之
    行為，均係接續原販入之犯意而為之接續行為，仍應論以一
    販賣既遂罪。被告乙○○上開9 次販賣第一級毒品海洛因之
    犯行，前後時間緊接，所犯構成要件相同，顯係出於概括犯
    意反覆為之，為連續犯，應依修正前刑法第56條規定論以一
    罪，惟因販賣第一級毒品罪之法定本刑為死刑或無期徒刑，
    除此部分依刑法第64條第1 項、第65條第1 項規定不得加重
    外，其餘併科罰金刑部分，依法加重其刑。被告乙○○持有
    第二級毒品甲基安非他命之所為，係犯毒品危害防制條例第
    11條第2 項持有第二級毒品罪。其所犯上開2 罪，犯意各別
    ，行為互殊，應予分別論罪，合併處罰。
五、被告乙○○所犯上開販賣第一級毒品罪之法定本刑為死刑或
    無期徒刑之罪，惟其每次販賣毒品所得僅500 元至1,500 元
    ，數量甚少、金額亦低，獲利有限，扣案海洛因驗後合計淨
    重亦僅29.97 公克，相較於國際毒梟生產、走私者，動輒以
    公斤計算之海洛因磚，規模甚為有限，亦與大盤商、中盤商
    之規模相距甚遠，其所為對他人及國家社會法益侵害之程度
    相對而言尚非重大，其惡性亦非重大不赦，只因一時貪念，
    致罹法定刑為死刑或無期徒刑之重典，相對於長期大量販賣
    毒品之大毒梟而言，其對社會治安及國民健康危害之程度，
    倘處以最低度之無期徒刑，猶嫌過苛，且無從與前開大毒梟
    之惡行有所區隔，是其犯罪情狀在客觀上確足以引起一般人
    之同情，情節尚堪憫恕，爰依刑法第59條之規定，酌減其刑
    。修正前刑法第59條原規定「犯罪之情狀可憫恕，得酌量減
    輕其刑」，修正後刑法第59條則規定「犯罪之情狀顯可憫恕
    ，認科以最低度刑仍嫌過重者，得酌量減輕其刑」，僅係將
    實務見解及適用條件明文化，非屬法律之變更，尚無比較新
    舊法之問題（最高法院95年5 月23日第8 次刑事庭會議決議
    六(一)參照），應逕依修正後刑法第59條規定酌予減輕其刑。
    被告乙○○同時有加重事由及減輕事由，應依法先加重後減
    輕之。
六、爰審酌被告乙○○為圖不法利益，無視於政府所推動之禁毒
    政策，而販賣毒品，使毒品流落市面，毒害社會大眾，所為
    實屬不該，惟念其販售期間非長，危害尚非至鉅，每次販賣
    毒品價錢僅500 元至1,500 元，總計販賣毒品所得為7,500
    元，獲利不多，與坊間大盤販賣毒品者，情節尚有不同，危
    害程度有限，持有甲基安非他命數量甚少，及其犯後否認犯
    行，未見悔意，並兼衡其學歷高中肄業，智識程度尚可，為
    單親媽媽等一切情狀，分別量處如主文所示之刑。又被告乙
    ○○犯罪後，中華民國九十六年罪犯減刑條例業於96年6 月
    15日公布，並於96年7 月16日起施行，而被告乙○○上開持
    有甲基安非他命之犯罪時點係在96年4 月24日之前，且所犯
    之罪核與該條例第2 條第1 項之規定相符，復無同條例第3
    條限制減刑之除外情事存在，爰依該條例第2 條第1 項第3
    款規定，減此部分上開宣告刑期2 分之1 ，並定其應執行之
    刑。復依其販賣第一級毒品海洛因之犯罪性質，認有禠奪公
    權之必要，併依刑法第37條第2 項之規定，宣告褫奪公權6
    年，以示懲儆。
七、扣案第一級毒品海洛因60小包，合計淨重19.73 公克，空包
    裝總重11.64 公克；海洛因1 包，淨重10.24 公克，空包裝
    重0.79公克；扣案第二級毒品甲基安非他命2 包，驗前淨重
    合計0. 927公克，驗後淨重合計0.917 公克，為95年2 月8
    日查獲之第一、二級毒品，不問屬於犯人與否，應依毒品危
    害防制條例第18條第1 項前段規定，沒收銷燬之；上開包裝
    袋裝填海洛因或甲基安非他命，及扣案碾壓塊狀海洛因用之
    殘有海洛因粉末夾鏈袋13個，衡情已沾黏該毒品而難以析離
    （強行析離所費不合比例原則），應視同該毒品，併予沒收
    銷燬之。至鑑驗耗損之海洛因、甲基安非他命既已滅失，自
    無庸宣告沒收銷燬。扣案供分裝海洛因所用之塑膠吸管3 支
    、電子磅秤1 個，及聯絡販毒事宜之行動電話1 具（含門號
    0000000000號SIM 卡1 張），均係供被告乙○○分裝及持以
    對外聯繫販賣海洛因所用之物，且均為被告乙○○所有，業
    據其供明在卷，應依毒品危害防制條例第19條第1 項規定宣
    告沒收之。扣案空夾鏈袋5 種型號共386 個，為被告乙○○
    所有，已供明如上，此為預備販賣毒品所用之物，應依刑法
    第38條第1 項第2 款規定宣告沒收。被告乙○○販賣毒品海
    洛因之所得共計7,500 元，應依毒品危害防制條例第19條第
    1 項規定宣告沒收，如全部或一部不能沒收時，以其財產抵
    償之。至扣案不明成分白粉1 包，淨重8.46公克；白粉1 包
    ，淨重2.19公克；含愷他命成分白粉1 包，淨重17.36 公克
    ；及帳本1 本、手機4 支、疑有毒品殘渣袋140 個，雖為被
    告乙○○所有，然尚乏證據證明為供本件販賣海洛因或持有
    甲基安非他命所用之物，爰不為沒收之諭知。扣案吸食器2
    個、甲基安非他命殘渣袋12個（起訴書誤載為16個），乃為
    施用甲基安非他命所用之物，非屬被告乙○○所有，業據其
    供明無誤，自不得為沒收之宣告。另扣案之現金59,400元，
    雖屬被告乙○○所有，然乏證據證明為販賣毒品所得，亦不
    為沒收之諭知。
八、公訴意旨另以：被告乙○○於95年1 月13日起至同年2 月7
    日止，意圖營利，基於販賣第一級毒品海洛因之概括犯意，
    多次販賣海洛因予不特定人，因認被告乙○○涉犯毒品危害
    防制條例第4 條第1 項之販賣第一級毒品罪嫌。然查，此部
    分之犯行已為被告乙○○否認，證人即同案被告甲○○就此
    亦未能證明被告乙○○販賣毒品之特定時間，且無通訊監察
    資料可資佐證，本院復查無其他證據證明被告乙○○確有公
    訴人所指此部分之犯行，惟公訴意旨認此部分與前揭論罪科
    刑之販賣第一級毒品罪有連續犯之裁判上一罪關係，爰不另
    為無罪之諭知。
乙、無罪部分
一、公訴意旨另以：被告甲○○與被告乙○○基於販賣第一級毒
    品海洛因之概括犯意聯絡，自94年10月間起至95年2 月7 日
    止，被告乙○○向綽號「義哥」購買海洛因毒品後，以磅秤
    及夾鏈袋等物秤重分裝，在上址住處及屏東縣市不詳地點，
    以其所有0000000000號行動電話作為聯絡工具，再依每包重
    量之不同，以每包海洛因販賣1,000 元或不等之價格，連續
    販賣海洛因毒品多次予不特定人，交易方式有時約在乙○○
    上揭住處交貨，購買海洛因毒品之不詳姓名者，先將錢與石
    頭揉成一團，丟至2 樓交給被告乙○○或被告甲○○，再由
    該2 人將所購買之毒品整包丟給樓下之購買毒品者，被告甲
    ○○有時亦負責代送海洛因予購買毒品之不詳姓名者，被告
    乙○○則以提供海洛因供其施用作為報酬，因認被告甲○○
    亦涉犯毒品危害防制條例第4 條第1 項之販賣第一級毒品罪
    嫌等語。
二、按犯罪事實應依證據認定之，無證據不得認定犯罪事實；不
    能證明被告犯罪者，應諭知無罪之判決，刑事訴訟法第154
    條第2 項、第301 條第1 項分別定有明文。又事實之認定，
    應憑證據，如未能發現相當證據，或證據不足以證明，自不
    能以推測或擬制之方法，為裁判基礎，而認定犯罪事實所憑
    之證據，雖不以直接證據為限，間接證據亦包括在內，然無
    論直接或間接證據，其為訴訟上之證明，須於通常一般之人
    均不致有所懷疑，而得確信其為真實之程度者，始得據之為
    有罪之認定，倘其證明尚未達到此一程度，而有合理之懷疑
    存在時，即無從為有罪之認定（最高法院40年台上字第86號
    、76年台上字第4986號判例意旨參照）。次按刑事訴訟法第
    156 條第2 項規定：被告或共犯之自白，不得作為有罪判決
    之唯一證據，仍應調查其他必要之證據，以察其是否與事實
    相符。其立法旨意乃在防範被告或共犯自白之虛擬致與真實
    不符，故對自白在證據上之價值加以限制，明定須藉補強證
    據以擔保其真實性。而所謂補強證據，係指除該自白本身之
    外，其他足以證明該自白之犯罪事實確具有相當程度真實性
    之證據而言，雖所補強者，非以事實之全部為必要，但亦須
    因補強證據之質量，與自白之相互利用，足使犯罪事實獲得
    確信者，始足當之。又共犯之自白，縱所述內容一致，仍為
    自白，究非屬自白以外之其他必要證據，尚不足以謂共犯之
    自白相互間得作為證明其所自白犯罪事實之補強證據（最高
    法院96年度台上字第1041號判決意旨參照）。
三、公訴意旨認被告甲○○涉有上開犯行，無非係以被告甲○○
    之自白、證人即共同被告乙○○之偵訊供述，及查獲毒品海
    洛因等物為其主要論據。訊據被告甲○○堅決否認有何前揭
    與被告乙○○共同販賣毒品海洛因之情事，辯稱：我沒有和
    被告乙○○一起賣海洛因，之前的自白是為了交保才亂講，
    當時說的不是事實等語。
四、經查：
  (一)被告甲○○固曾於警、偵訊中自白其與被告乙○○共同販賣
    海洛因一事，然其業於本院審理時否認如上，依據上開規定
    ，倘無其他補強證據確認此與事實相符，自難以此自白作為
    認定被告甲○○有販賣海洛因犯行之唯一證據。
  (二)共同被告乙○○雖於偵查中自白被告甲○○與其一起販賣海
    洛因一節，然共同被告乙○○之自白，依上所述，雖有證據
    能力，但共犯之自白，縱所述內容一致，仍為自白，究非屬
    自白以外之其他必要證據，尚不足以謂共犯之自白相互間得
    作為證明其所自白犯罪事實之補強證據，業如前述。況共同
    被告乙○○已於本院審理時證稱：我在偵查中希望能趕快交
    保，因為甲○○已經自白，所以我才說他有一起販毒等語明
    確（本院卷第118 頁），顯見被告甲○○、共同被告乙○○
    之自白，均尚乏其他證據可資補強，以擔保其供述之真實性
    ，尚難據此為被告甲○○不利之認定。
  (三)本院核對共同被告乙○○上開通訊監察譯文結果，該譯文並
    未提及有關被告甲○○參與販毒一事，且該通訊監察之行動
    電話門號係為共同被告乙○○所有，亦與被告甲○○無涉，
    此一通訊監察譯文即難作為被告甲○○自白之補強證據。又
    本件扣案之第一級毒品海洛因61小包、碾壓塊狀海洛因用之
    殘有海洛因粉末夾鏈袋13個、塑膠吸管3 支、空夾鏈袋5 種
    型號共386 個、電子磅秤1 個、聯絡販毒事宜之行動電話1
    具（含門號0000000000號SIM 卡1 張），均係共同被告乙○
    ○所有，業據其自承在卷，足徵前開扣案物品均與被告甲○
    ○無關，尚不能將共同被告乙○○所有之扣案物品任意擴張
    成被告甲○○販賣海洛因之證據。況本件查獲處所為共同被
    告乙○○之住處，業如前述，非屬被告甲○○之住處，衡諸
    常情，毒品海洛因價值甚為昂貴，如為持以販賣牟利，必當
    小心保管置放於私人隱密處所，是本件於共同被告乙○○住
    處扣得之物，即難遽認供被告甲○○持以販賣。
  (四)綜上，公訴人認被告甲○○涉犯上開犯行，除被告甲○○及
    共同被告乙○○之自白外，並無其他證據可資補強，尚難僅
    以被告甲○○及共同被告乙○○之自白，即認被告甲○○有
    何販賣海洛因情事，公訴人所舉證據不足以證明被告甲○○
    犯罪，此外，本院復查無其他確切積極之證據足資證明被告
    甲○○有上開犯行，揆諸前揭說明，不能證明被告甲○○犯
    罪，依法應諭知無罪之判決。
據上論斷，應依刑事訴訟法第299 條第1 項前段、第301 條第1
項，毒品危害防制條例第4 條第1 項、第11條第2 項、第18條第
1 項前段、第19條第1 項，刑法第2 條第1 項、第11條、修正前
第56條、第59條、第37條第2 項、第38條第1 項第2 款、第51條
第5 款、第8 款、第9 款，中華民國九十六年罪犯減刑條例第2
條第1 項第3 款、第7 條，判決如主文。
本案經檢察官簡志祥到庭執行職務。
中    華    民    國    98    年    1    月     21    日
                  刑事第二庭  審判長法  官  黃國永
                                    法  官  劉怡孜
                                    法  官  翁世容
以上正本證明與原本無異。
如不服本判決，得於判決書送達之翌日起10日內，以書狀敘述理
由，向本庭提出上訴。
中    華    民    國    98    年    1    月     21    日
                                    書記官  賀燕花
附錄本判決論罪科刑法條全文
毒品危害防制條例第4 條第1 項：
製造、運輸、販賣第一級毒品者，處死刑或無期徒刑；處無期徒
刑者，得併科新臺幣1 千萬元以下罰金。
毒品危害防制條例第11條第2項
持有第二級毒品者，處2 年以下有期徒刑、拘役或新臺幣3 萬元
以下罰金。
  附  表：
 ┌──┬─────┬─────┬──────────────┬──┐
 │編號│時      間│監察：被告│談話內容譯文（A：被告乙○○ │金額│
 │    │          │乙○○0917│；B：通話對象）             │    │
 │    │          │020625    │                            │    │
 ├──┼─────┼─────┼──────────────┼──┤
 │1   │94年12月16│發話號碼  │B：我要一錢女孩子。         │1000│
 │    │日21時57分│0000000000│A：我在洗頭啦！             │元  │
 │    │許        │          │B：妳看怎樣價錢跟我說。     │    │
 │    │          │          │A：好。                     │    │
 │    ├─────┤          ├──────────────┤    │
 │    │94年12月16│          │B：洗好了沒？               │    │
 │    │日22時14分│          │A：我還在用呢！             │    │
 │    │許        │          │B：先處理1000塊女孩。       │    │
 │    │          │          │A：我在廣東路。             │    │
 ├──┼─────┼─────┼──────────────┼──┤
 │2   │94年12月22│發話號碼  │我在你家外面。              │500 │
 │    │日2 時29分│0000000000│                            │元  │
 │    │許        │          │                            │（依│
 │    ├─────┤          ├──────────────┤有利│
 │    │94年12月22│          │妳把錢丟上樓。              │被告│
 │    │日2時31分 │          │                            │認定│
 │    │許        │          │                            │）  │
 ├──┼─────┼─────┼──────────────┼──┤
 │3   │95年1 月3 │發話號碼  │B：我丟上去喔！             │500 │
 │    │日8 時45分│0000000000│A：好。                     │元  │
 │    │許        │          │                            │（依│
 │    │          │          │                            │有利│
 │    │          │          │                            │被告│
 │    │          │          │                            │認定│
 │    │          │          │                            │）  │
 ├──┼─────┼─────┼──────────────┼──┤
 │4   │95年1 月3 │發話號碼  │B：我到了。                 │1500│
 │    │日某時許  │000000000 │A：妳在那裡？               │元  │
 │    │          │          │B：我在紅綠燈這邊，打公共電 │    │
 │    │          │          │   話。                     │    │
 │    │          │          │A：妳要多少？               │    │
 │    │          │          │B：15。                     │    │
 │    │          │          │A：1500喔，妳走進來我們這邊 │    │
 │    │          │          │B：好。                     │    │
 ├──┼─────┼─────┼──────────────┼──┤
 │5   │95年1 月3 │發話號碼  │B：小雅，拿1000。           │1000│
 │    │日18時43分│0000000000│A：好。                     │元  │
 │    │許        │          │B：在哪裡？                 │    │
 │    │          │          │A：在家。                   │    │
 │    │          │          │B：好。                     │    │
 │    ├─────┤          ├──────────────┤    │
 │    │95年1 月3 │          │A：把錢丟上來。             │    │
 │    │日18時51分│          │B：好。                     │    │
 │    │許        │          │                            │    │
 ├──┼─────┼─────┼──────────────┼──┤
 │6   │95年1 月3 │發話號碼  │B：大姊，我輝ㄚ。           │500 │
 │    │日22時30分│0000000000│A：怎樣？                   │元  │
 │    │許        │          │B：女孩子出一張。           │（依│
 │    │          │          │A：我在萬丹呢。             │有利│
 │    │          │          │B：沒關係我過去找妳，我非常 │被告│
 │    │          │          │   難過。                   │認定│
 │    │          │          │A：妳快一點。               │）  │
 │    │          │          │B：好。                     │    │
 ├──┼─────┼─────┼──────────────┼──┤
 │7   │95年1 月12│發話號碼  │B: 大姊，我要處理2 張（即2包│1000│
 │    │日1時38分 │000000000 │   ）。                     │元  │
 │    │許        │          │A：好。                     │（依│
 │    │          │          │B：一樣在那邊嗎，我10秒鐘就 │有利│
 │    │          │          │   到。                     │被告│
 │    │          │          │A：妳把錢丟下來，我東西就丟 │認定│
 │    │          │          │   下去。                   │）  │
 │    │          │          │B：OK，好。                 │    │
 ├──┼─────┼─────┼──────────────┼──┤
 │8   │95年1 月12│發話號碼  │B：我到了。                 │500 │
 │    │日21時17分│0000000000│A：你把錢丟上來。           │元  │
 │    │許        │          │B：丟上去喔！好。           │（依│
 │    │          │          │A：好。                     │有利│
 │    │          │          │                            │被告│
 │    │          │          │                            │認定│
 │    │          │          │                            │）  │
 ├──┼─────┼─────┼──────────────┼──┤
 │9   │95年1 月12│發話號碼  │B：妳在哪裡？               │1000│
 │    │日22時13分│0000000000│A：作什麼？                 │元  │
 │    │許        │          │B：我要妳跟拿，軟的1000。   │    │
 │    │          │          │A：要跟我拿軟的1000，順便要 │    │
 │    │          │          │   拿給我嗎？               │    │
 │    │          │          │B：不是跟你說15號後面嗎？（ │    │
 │    │          │          │   雙方聊佳玲錢未還之事）   │    │
 └──┴─────┴─────┴──────────────┴──┘


司法院資訊處製作；財團法人民間司法改革基金會備份。
